臺灣高等法院刑事判決
110年度上訴字第2293號
上  訴  人  
即  被  告  蔡秉澤

指定辯護人  本院公設辯護人陳德仁
上列上訴人因毒品危害防制條例案件，不服臺灣士林地方法院11
0年度訴字第77號，中華民國110年5月24日第一審判決（起訴案
號：臺灣士林地方檢察署109年度偵字第18026號），提起上訴，
本院判決如下：
    主  文
上訴駁回。
    犯罪事實
一、蔡秉澤明知甲基安非他命係毒品危害防制條例第2條第2 項 
     第2 款所定之第二級毒品，依法不得販賣，仍基於販賣第
    二級毒品以牟利之犯意，於109 年9 月22日凌晨0 時3 分許
    ，持用搭配門號0000000000號（下稱本案門號）其所有之行
    動電話，與柯枋憲使用之行動電話門號0000000000號及通訊
    軟體聯繫後，於同日凌晨1 時50分許，在臺北市○○區○○街00
    巷00○0 號，以新臺幣（下同）3,200 元之價格，販賣交付
    甲基安非他命1 包（約2 公克）予柯枋憲，並收取3,200 元
    之價款。嗣因警方持臺灣士林地方法院核發之搜索票（案號
    ：109 年聲搜字第890 號）前往蔡秉澤之住居所內實施搜索
    ，於現場查獲蔡秉澤持有毒品安非他命施用器具1 支，並經
    在場人即柯枋憲坦承其於109 年10月12日8 時許，有在其住
    居所內（與蔡秉澤同住居所）施用毒品安非他命，並稱該毒
    品來源係其在同年9 月22日1 時30分許，在其住居所內向蔡
    秉澤購買，始循線查悉上情。
二、案經臺北市政府警察局北投分局報告臺灣士林地方檢察署檢
    察官偵查起訴。
　　理  由
壹、程序部分
    按被告以外之人於審判外之言詞或書面陳述，除法律有規定
    者外，不得作為證據；又被告以外之人於審判外之陳述，雖
    不符同法第159 條之1 至第159 條之4 之規定，而經當事人
    於審判程序同意作為證據，法院審酌該言詞陳述或書面陳述
    作成時之情況，認為適當者，亦得為證據；而當事人、代理
    人或辯護人於法院調查證據時，知有第159 條第1 項不得為
    證據之情形，而未於言詞辯論終結前聲明異議者，視為有前
    項之同意，刑事訴訟法第159 條第1 項、第159 條之5 分別
    定有明文。查本件檢察官、被告及辯護人於本院準備程序均
    同意本判決所引用被告以外之人於審判外之言詞或書面陳述
    均有證據能力，本院審酌該等具有傳聞證據性質之證據，其
    取得過程並無瑕疵，與待證事實具有關聯性，證明力非明顯
    過低，以之作為證據係屬適當，認均得為證據。至於本判決
    所引用之非供述證據部分，與本案均有關連性，亦無證據證
    明係實施刑事訴訟程序之公務員以不法方式所取得，依刑事
    訴訟法第158 條之4 之反面解釋，當有證據能力，復於本院
    審理時，提示並告以要旨，使檢察官、被告及辯護人充分表
    示意見，自得為證據使用。至於辯護人所主張無證據能力之
    部分本院既未引為認定犯罪事實即無庸予以贅述，附此敘明
    。 
貳、本院認定犯罪事實之證據及理由
一、訊據被告於本院審理時否認有販賣第二級毒品甲基安非他命
    予柯枋憲，辯稱：我與柯枋憲並無買賣毒品，與柯枋憲LINE
    對話是關於洗水塔的清潔劑詢價事宜對話等語。經查：
  ㈠被告於原審110年3月22日準備程序、同年4月26日審理程序及
    本院110年8月10日、同年9月7日準備程序均自白販賣甲基安
    非他命予柯枋憲之犯行（見原審卷第116至122頁、第187至1
    95頁、本院卷第163至165頁、第193至197頁）。
　㈡證人柯枋憲於偵查中具結證稱：手機截圖是我跟蔡秉澤購買
    毒品，109年9月22日凌晨1時50分許交易成功，本來是21日
    交易，可是跨日到凌晨1點等情（見偵卷第101至107頁），
    復有被告與證人柯枋憲間即時通訊軟體LINE個人頁面暨對話
    紀錄截圖照片10幀、被告與證人柯枋憲即時通訊軟體LINE對
    話紀錄6 幀在卷可稽（見偵卷第25至30頁、第131 至132 頁
    ），參以上開對話確有談及毒品買賣之暗語，且依被告與柯
    枋憲109年9月21日晚間23時至109年9月22日凌晨2時上網歷
    程基地台位置比對（見偵卷第159頁），亦與證人柯枋憲所
    證述毒品交易地點相符；又被告前開為警扣案之毒品安非他
    命吸食器內殘渣經臺北市警察局北投分局以嗎啡/甲基安非
    他命快速毒品原物篩檢試劑初步鑑驗，初步鑑驗結果呈安非
    他命陽性反應（殘渣微量無法磅秤），此亦有臺北市政府警
    察局北投分局109 年10月14日毒品初步鑑驗報告單1 份在卷
    可佐（見偵卷第31頁），足認被告上開之任意性自白與事
    實相符，堪以採信。被告於本院審理時否認犯行，並無足採
    。
　㈢營利意圖之認定
　　近年來政府為杜絕毒品之氾濫，對於查緝施用及販賣毒品之
    工作，無不嚴加執行，販賣毒品罪又係重罪，設若無利可圖
    ，衡情一般人當無輕易為他人購毒，或將原所持有之毒品任
    意轉售他人，而甘冒再次向他人購買時，被查獲移送之風險
    ，且販賣毒品係違法行為，非可公然為之，並有其獨特之販
    售通路及管道，復無公定價格，容易增減分裝之份量，而每
    次買賣之價量，乃隨時依雙方關係深淺、資力、需求量及對
    行情之認知、來源是否充裕、查緝鬆嚴、購買者被查獲時供
    述購買對象之可能風險評估等，而異其標準，因此販賣之利
    得，除經行為人坦承犯行，或帳冊價量均臻明確外，委難查
    得實情。是故，縱未確切查得販賣賺取之實際差價，但除別
    有事證，足認係按同一價格轉讓，確未牟利外，尚難執此即
    認非法販賣之事證有所不足，致知過坦承者難辭重典，飾詞
    否認者反得逞僥倖，而失情理之平。衡諸被告與證人柯枋憲
    並無特殊情誼，如未從中賺取差價或貪圖小利，實無必要花
    費勞力、時間等成本，並甘冒觸犯刑罰之高度風險而無償幫
    助他人取得毒品，又其確實向柯枋憲收取3200元提供甲基安
    非他命之對價，已如前述，本案自屬有償交易，被告主觀上
    應具營利意圖至明。
　㈣綜上，本案事證明確，被告犯行堪以認定，應依法論科。至
    於被告雖聲請傳喚證人柯枋憲到庭詰問，但本院經合法傳喚
    、拘提證人均未到庭，亦有送達回證及拘提無著之報告在卷
    可查，法院已盡證據調查之義務，併此敘明。
二、論罪科刑
  ㈠按甲基安非他命係毒品危害防制條例第2 條第2 項第2 款明
    定之第二級毒品。核被告所為，係犯毒品危害防制條例第4 
    條第2 項之販賣第二級毒品罪。被告販賣前持有第二級毒品
    甲基安非他命之低度行為，應為販賣第二級毒品甲基安非他
    命之高度行為所吸收，不另論罪。
  ㈡刑之加重與減輕之事由：
  ⒈累犯之加重
　　查被告前因施用毒品案件，經臺灣士林地方法院106 年度審
    易字第173 號判決處有期徒刑9 月確定，於107 年6 月10日
    執行完畢，有本院被告前案紀錄表1 份可憑，其於有期徒刑
    執行完畢後，5年內故意再犯本案有期徒刑以上之罪，已符
    刑法第47條第1 項之累犯要件，審酌前案與本案犯罪之類型
    、態樣雖非完全一致，然前案為施用第二級毒品，本案則為
    販賣第二級毒品，同為毒品犯罪，且犯罪手段由單純施用進
    而販賣，足見其對於法令規定抑制毒品氾濫甚不重視，其有
    特別惡性，對刑罰反應力薄弱，如加重其法定最低度刑，尚
    不至於使「行為人所受的刑罰」超過「其所應負擔罪責」，
    爰依司法院釋字第775 號解釋意旨及刑法第47條第1 項，除
    所犯法定本刑為無期徒刑部分，依刑法第65條第1 項規定不
    得加重外，加重其刑。
  ⒉並無毒品危害防制條例第17條之適用
　　按被告於警詢、偵訊中均否認犯罪，直至原審準備程序及審
     理時，方就上揭販賣第二級毒品罪自白犯罪，故不得依毒
    品危害防制條例第17條第2 項規定減輕其刑。又本案並無因
    被告供述而查獲上手或共犯之情形，有數位採證報告、扣案
    證物處理情形、臺北市政府警察局北投分局110 年1 月15日
    北市警投分刑字第1103001087號函各1 紙在卷可稽（見原審
    110 年度審訴字第26號卷第71頁），是本案亦無毒品危害防
    制條例第17條第1 項減輕或免除其刑規定之適用，附此敘明
    。
  ⒊刑法第59條之適用
　  另按刑法第59條規定犯罪之情狀可憫恕者，得酌量減輕其刑
    ，其所謂「犯罪之情狀」，與同法第57條規定科刑應審酌之
    一切情狀，並非有截然不同之領域，於裁判上酌減其刑時，
    應就犯罪之一切情狀，予以全盤考量，審酌其犯罪有無可憫
    恕之事由（即有無特殊之原因與環境，在客觀上足以引起一
    般同情，以及宣告法定低度刑，是否猶嫌過重等等），以為
    判斷；又販賣毒品案件中，同為販毒者，其原因動機不一，
    犯罪情節未必盡同，或有大盤毒梟者，亦有中、小盤之分，
    甚或僅止於吸毒者友儕間互通有無之有償轉讓者，其所造成
    危害社會程度自屬有間，於此情形，倘依其情狀處以適當徒
    刑，即足以懲儆，並可達防衛社會之目的者，自非不可依行
    為人主觀之惡性及客觀之犯行加以考量是否有可憫恕之處，
    適用刑法第59條之規定酌量減輕其刑，期使個案裁判之量刑
    斟酌至當，符合比例原則。查被告所為上開販賣第二級毒品
    犯行，固不足取，然其販賣之數量及價格，均難與「大盤」
    或「中盤」毒販等量齊觀，且本案販賣毒品次數僅有一次既
    遂，對象僅有一人，顯係少量、零星販售毒品者，所為販賣
    毒品數量、價格非鉅，所得利益尚微，其惡性情節較諸大量
    走私進口或長期販賣毒品以獲取高額利潤之「大盤」、「中
    盤」毒販迥異，參酌被告之行為次數及犯後態度，其犯罪惡
    性尚非重大不赦，是經審酌前開情節顯堪憫恕，倘依上開規
    定減輕其刑後，處以最低度刑罰，客觀上猶有過苛而情輕法
    重之感，實足以引起一般社會大眾之同情，爰依刑法第59條
    之規定減輕其刑，並依法先加後減之。
參、上訴駁回之理由
一、原審認被告所犯販賣第二級毒品，事證明確，並審酌被告正
    值青年，不思以正軌獲取財物，更無視政府一再宣誓掃蕩毒
    品犯罪之決心，且毒品戕害施用者身心，如任其氾濫將嚴重
    腐蝕國民健康及社會風氣，吸毒者一旦施用成癮，不僅自戕
    ，更可能為滿足毒癮而傾家蕩產，甚至鋌而走險甘犯法紀，
    偷搶拐騙以換取毒品，對社會造成直接、間接危害重大，且
    被告販賣第二級毒品予他人，所為足以擴散毒品並增加施用
    毒品人口，戕害購毒者之身心健康，惟念其於本院準備程序
    及審理中坦承犯行，復考量其販賣毒品之對象、次數、數量
    及交易金額，兼衡被告入監前從事承包綁鐵之工作、離婚、
    扶養一子，再衡以其犯罪動機、目的、品行及所得利益等一
    切情狀，量處有期徒刑5年2月，並說明扣案之行動電話1 支
    （含SIM 卡1 張，門號：0000000000，型號：HTC desire72
    8 ，顏色：香檳金，IMEI碼：000000000000000 ），係屬被
    告所有且供本件犯罪所用，依危害防制條例第  19條第1 項
    之規定宣告沒收之；本件未扣案所取得之價金3,200 元，係
    屬販賣第二級毒品所得之財物，應依刑法第38條之1 第1 項
    前段及第3 項規定諭知沒收，並於全部或一部不能沒收或不
    宜執行沒收時，追徵其價額等旨。經核其認事用法尚無違誤
    ，量刑及沒收亦屬妥適。
二、被告上訴意旨略以：被訴販毒予柯枋憲部分，並非事實，請
    求傳喚證人柯枋憲，可證被告無販賣交付安非他命予柯枋憲
    云云。惟查關於被告販賣第二級毒品予柯枋憲部分，業經本
    院認定如前，證人柯枋憲亦經本院合法傳喚、拘提不到，故
    前開上訴意旨，難認可採。被告上訴空言否認販賣毒品予柯
    枋憲，請求從輕量刑云云，並無理由。再者，關於量刑輕重
    ，屬為裁判之事實審法院得依職權自由裁量之事項，苟其量
    刑已以行為人之責任為基礎，並斟酌刑法第57條各款所列情
    狀，在法定刑度內，酌量科刑，如無偏執一端，致明顯失出
    失入情形，上級審法院即不得單就量刑部分遽指為不當或違
    法。本件原審業已分別斟酌刑法第57條各款所列情狀，而各
    為刑之量定，既未濫用自由裁量之權限，亦無逾越職權或違
    反比例原則、罪刑均衡原則，自難認有何違法或不當
三、被告經本院合法傳喚，無正當理由不到庭，爰不待其陳述，
    為一造辯論判決。
據上論斷，應依刑事訴訟法第371條、第368條，判決如主文。
本案經檢察官劉異海到庭執行職務。
中　　華　　民　　國　　111 　年　　3 　　月　　16　　日
                  刑事第十二庭  審判長法  官  陳如玲
                                      法  官  蔡如惠
                                      法  官  廖建瑜 
以上正本證明與原本無異。
如不服本判決，應於收受送達後20日內向本院提出上訴書狀，其
未敘述上訴之理由者並得於提起上訴後20日內向本院補提理由書
（均須按他造當事人之人數附繕本）「切勿逕送上級法院」。
                                      書記官  邵佩均
中　　華　　民　　國　　111 　年　　3 　　月　　16　　日